【裁判字號】    99,訴,1299
【裁判日期】    991014
【裁判案由】    限制出境
【裁判全文】
臺北高等行政法院裁定
                                      99年度訴字第1299號
                                      99年9月30日辯論終結
原      告  甲○○
被      告  財政部
代  表  人  乙○○○○○○住同上
訴訟代理人  戊○○
            丁○○
            己○○
上列當事人間限制出境事件，原告不服行政院中華民國99年5 月
10日院臺訴字第0990096935號訴願決定，提起行政訴訟，本院裁
定如下：
    主  文
原告之訴駁回。
訴訟費用由原告負擔。
    理  由
一、按行政訴訟法第107 條第1 項規定：「原告之訴，有左列各
    款情形之一者，行政法院應以裁定駁回之。但其情形可以補
    正者，審判長應定期間先命補正．．十、起訴不合程式或不
    備其他要件者。」，同法第4 條規定：「人民因中央或地方
    機關之違法行政處分，認為損害其權利或法律上之利益，經
    依訴願法提起訴願而不服其決定，或提起訴願逾三個月不為
    決定，或延長訴願決定期間逾二個月不為決定者，得向高等
    行政法院提起撤銷訴訟。」，是以提起撤銷訟訟，須以經過
    合法訴願為其前提，其未經過合法訴願程序，遽行提起行政
    訴訟，屬不備起訴之要件，應依行政訴訟法第107 條第1 項
    第10款後段規定裁定駁回之。次按「訴願應具訴願書，載明
    下列事項，由訴願人或代理人簽名或蓋章：一、訴願人之姓
    名、出生年月日、住、居所、身分證明文件字號。．．四、
    訴願請求事項。」、「受理訴願機關認為訴願書不合法定程
    式，而其情形可補正者，應通知訴願人於二十日內補正。」
    、「訴願事件有下列各款情形之一者，應為不受理之決定：
    一、訴願書不合法定程式不能補正或經通知補正逾期不補正
    者。」，訴願法第56條第1 項第1 、4 款、第62條及第77條
    第1款 定有明文。又按訴願文書之送達，依訴願法第47條第
    3 項準用行政訴訟法第72條第1 項及第2 項之規定，送達於
    住居所、事務所、營業所或機關所在地不獲會晤應受送達人
    者，得將文書付與有辨別事理能力之同居人、受雇人或願代
    為收受而居住於同一住宅之主人；前條所定送達處所之接收
    郵件人員，視為前項之同居人或受雇人。
二、本件原告係○○○石化工業股份有限公司（下稱○○○公司
    ）之清算人，該公司滯欠民國（下同）95年度營利事業所得
    稅、94、97年度營業稅及94年度營業稅罰鍰合計新臺幣（下
    同）3,254,101 元（含滯納金及滯納利息），又該公司無財
    產可供查封，而該公司經全體股東同意解散，選任原負責人
    即原告為清算人，並報經濟部以96年3 月22日經授中字第09
    631853620 號函核准解散登記，被告所屬臺灣省中區國稅局
    （下稱中區國稅局）以其欠繳稅款數額，已達稅捐稽徵法第
    24條第3 項規定之限制出境金額標準，乃依該法及被告83年
    12月2 日台財稅第831624248 號函釋規定，以99年1 月14日
    中區國稅徵字第0990000790號函轉報被告，由被告以99年1
    月19日台財稅字第0990080390號函（下稱原處分）轉內政部
    入出國及移民署（以下稱移民署）限制該公司清算人即原告
    出境，原告不服，於99年2 月（訴願書未據日期）向行政院
    提起訴願，惟原告未於訴願書內親自簽名或蓋章，訴願機關
    乃認其提起訴願與訴願法第56條規定程式不合，以99年3 月
    6 日院臺訴字第0990010655號函並檢附原告之訴願書，通知
    原告應於文到20日內補正訴願書，同時敘明逾期不補正者，
    應為不受理之決定。該函經行政院按原告訴願書載明之住址
    送達，由其居住之龍邦登峰21管理中心接收郵件人員○○○
    簽名收受，有行政院訴願文書郵務送達證書可證（見行政院
    檔案卷第1 卷第50頁），惟原告屆期未補正簽名或蓋章，訴
    願機關即以其逾期未補正，依訴願法第77條第1 款規定，認
    定其訴願不合法，決定不予受理，並以99年5 月10日院臺訴
    字第0990096935號函將訴願決定書送達原告，依前揭規定，
    並無不合。
三、原告雖主張行政院之補正通知文件，依戶籍謄本，其有固定
    住所，原訴願決定謂補正通知文件業經其送達同址之龍邦登
    峰21管理中心，接收郵件人員簽收在案云云，但原告確實未
    曾收受該郵件之送達，自與未經送達無異，如有送達之事實
    ，亦應提示原告簽收之證據，況且原告訴願程式完全合法，
    根本無須通知補正，訴願決定違法等語。然查，原告提出之
    訴願書，確未經原告簽名，而有與法定程式不合之情形，有
    該訴願書附於訴願卷可稽，原告主張無須通知補正云云，自
    無可採；次查，原告提起訴願時即係以上址為送達地址，有
    訴願書可按（見行政院檔案卷第1 卷第2 頁），其向經濟部
    登記為○○○公司負責人時，亦係以「台中市○區○○里○
    ○路○○○號」為登記住址，有該公司變更登記表可按（
    見原處分卷第15頁）；原告到庭亦陳明戶籍住址設定於上址
    無誤等語（見本院卷53頁）；另原告對於中區國稅局核定亞
    百達公司94年度之營業稅及罰鍰申請復查決定事件，亦係以
    上址為送達地址，經該局按上址送達復查決定書，由同址之
    龍邦登峰21管理中心接收郵件人員收受，有送達證書可證（
    見原處分卷第36頁），本件之訴願不受理決定書亦係按該址
    送達，亦係由該管理中心接收郵件人員○○○簽名收受，亦
    有送達證書可按（見原行政院檔案卷第2 卷第10頁）；另原
    告於98年間就○○○公司營業稅事件，向臺中高等行政法院
    起訴，亦係以上址為送達文書地址，此有98年度訴字第460
    號判決書可證（見原處分卷第74頁），是原告以上址為個人
    戶籍址、公司登記及收受中區國稅局復查決定書、財政部限
    制出境處分書、行政院訴願不受理決定文書與臺中高等行政
    法院判決文書之送達地址，原告均曾在上址收受原處分等文
    書，則訴願機關於99年3 月9 日按上址送達補正訴願文書之
    通知，並無不合；又該通知原告補正文件，既係由該址管理
    中心接收郵件人員收受，揆諸首開規定，應送達大廈內住戶
    之行政機關文書，如經大廈內管理員簽收，應認已發生合法
    送達於本人之效力，至於該同居人（接收郵件人員）有無轉
    交與應受送達人或於何時轉交，均不影響其已合法送達之效
    力（最高行政法院96年度裁字第01371 號、98年度裁字第12
    39號裁定參照），原告主張其未收受訴願機關補正通知，送
    達為不合法云云，要無可採。
四、綜上所述，原告提起訴願既有上開瑕疵，經訴願決定機關命
    補正亦未補正，即屬訴願不合法定程式，則訴願機關依上開
    訴願法第77條第1 款規定作成訴願不受理之決定，於法並無
    不合。又原告提起本件撤銷訴訟，須以經過合法訴願為其前
    提，其未經過合法訴願程序，遽行提起行政訴訟，揆諸前開
    說明，自有起訴不備其他要件之違法，且依其情形無從補正
    ，應以裁定駁回之。兩造有關實體上之主張，爰不予論究。
五、據上論結，本件原告之訴不合法，依行政訴訟法第107 條第
    1 項第10款、第104 條，民事訴訟法第95條、第78條規定，
    裁定如主文。
中    華    民    國    99    年    10    月    14    日
                        臺北高等行政法院第五庭
                              審判長法  官 黃清光
                                    法  官 洪遠亮
                                    法  官 程怡怡
上為正本係照原本作成。
如不服本裁定，應於送達後10日內向本院提出抗告狀（須按他造
人數附繕本）。
中    華    民    國    99    年    10    月    14    日
                                    書記官  何閣梅

司法院資訊處製作；財團法人民間司法改革基金會備份。
